臺灣高等法院刑事裁定
109年度毒抗字第213號
抗  告  人  
即  被  告  高御桓


上列抗告人因違反毒品危害防制條例案件，不服臺灣士林地方法
院109年度毒聲字第86號，民國109年9月16日裁定（聲請案號：
臺灣士林地方檢察署109年度毒偵字第1251號），提起抗告，本
院裁定如下：
    主  文
抗告駁回。
    理  由
一、原裁定意旨略以：被告甲○○基於施用第二級毒品甲基安非他
    命之犯意，於民國109年7月3日，在新北市○○區○○路000巷0
    號4樓住處廁所，施用第二級毒品甲基安非他命1次之事實，
    業經被告坦承在卷，並有原審法院109年聲搜字第603號搜索
    票、臺北市政府警察局南港分局搜索扣押筆錄暨扣押物品目
    錄表、扣案物品照片、勘察採證同意書、臺北市政府警察局
    偵辦毒品案件尿液檢體委驗單（尿液檢體編號：131727）、
    台灣尖端先進生技醫藥股份有限公司濫用藥物檢驗報告（尿
    液檢體編號：131727）等在卷可稽，並有扣案含有甲基安非
    他命成分之白色透明晶體2包、吸食器1組可資為憑，是被告
    於上揭時間施用第二級毒品甲基安非他命之行為，堪以認定
    。被告所為，係犯毒品危害防制條例第10條第2項之施用第
    二級毒品罪，且係於毒品危害防制條例108年12月17日修正
    、109年7月15日生效施行前犯該罪，並於施行後仍為偵查中
    之案件，依毒品危害防制條例第35條之1第1款之規定，應由
    檢察官依修正後規定處理。而被告前因施用毒品案件，經原
    審法院以105年度毒聲字第57號裁定送觀察、勒戒後，因無
    繼續施用毒品之傾向，於105年5月13日釋放出所，並由臺灣
    士林地方檢察署檢察官以104年度毒偵字第2720號為不起訴
    處分確定在案，有卷附本院被告前案紀錄表在卷可參，被告
    本件所犯距上開最近1次觀察、勒戒執行完畢釋放後，已逾3
    年，即應再命被告入勒戒處所實施觀察、勒戒。從而，聲請
    人依毒品危害防制條例修正後之規定，聲請裁定令被告入勒
    戒處所觀察、勒戒，經核並無不合，應予准許。爰依毒品危
    害防制條例第20條第1項、第3項，觀察勒戒處分執行條例第
    3條第 項，裁定被告送勒戒處所觀察、勒戒等語。
二、抗告意旨略以：抗告人即被告還有1個6歲的小孩要扶養，一
    旦進了勒戒所，我的未婚妻會把小孩帶走，從此不讓我們見
    面！早知道會這樣當初就不應該去碰毒！我已下定決心不再
    碰毒品，為了小孩跟未婚妻著想，我要把毒戒掉，再也不敢
    碰了。請求再給我一個機會，以接受戒癮治療取代觀察勒戒
    等語。
三、按甲基安非他命為毒品危害防制條例第2條第2項第2款所規
    定之第二級毒品。次按犯該條例第10條第2項施用第二級毒
    品罪者，檢察官應聲請法院裁定，或少年法院（地方法院少
    年法庭）應先裁定，令被告或少年入勒戒處所觀察、勒戒，
    其期間不得逾2月；犯第10條之罪於觀察、勒戒或強制戒治
    執行完畢釋放後，3年後始再犯者，不論其行為係在新法施
    行生效前或施行生效後所為，均應適用同條第1、2項（即應
    先觀察勒戒或強制戒治）之規定，109年1月15日修正公布、
    同年7月15日施行之毒品危害防制條例第20條第1項、第3項
    ，定有明文。又毒品危害防制條例第20條第1項關於觀察、
    勒戒之規定，係強制規定，除合於同條例第21條第1項所定
    「於犯罪未發覺前，自動向行政院衛生署（現改制為衛生福
    利部）指定之醫療機構請求治療，醫療機構免將請求治療者
    送法院或檢察機關」之情形外，對於犯毒品危害防制條例第
    10條之罪者，檢察官均應向法院聲請裁定令其入勒戒處所觀
    察、勒戒，法院亦無不予裁定之理。又觀察、勒戒係針對受
    處分人將來之危險所為預防、矯治措施之保安處分，以達教
    化與治療之目的，可謂刑罰之補充制度，毒品危害防制條例
    本身所規定之觀察、勒戒及強制戒治等保安處分，雖兼具自
    由刑之性質，卻有刑罰不可替代之教化治療作用，且觀察、
    勒戒既屬用以矯治、預防受處分人反社會性格，而具社會保
    安功能之保安處分，當無因受處分人之個人因素而免予執行
    之理。而是否給予被告為附命完成戒癮治療之緩起訴處分，
    事屬刑事訴訟法第253條之1第1項及第253條之2第1項第6款
    特別賦予檢察官之職權，被告亦無聲請檢察官為緩起訴之權
    利，檢察官即使未為此部分理由之說明，於法亦無不合（本
    院107年度法律座談會刑事類提案第22號研討結果參照）。
四、抗告人於109年7月3日在新北市○○區○○路000巷0號4樓住處廁
    所，施用第二級毒品甲基安非他命1次之事實，業經抗告人
    坦承不諱（見毒偵卷第6頁反面、第42至43頁），且其為警
    採集之尿液經以氣相層析質譜儀法確認檢驗之結果呈安非他
    命、甲基安非他命陽性反應，亦有臺北市政府警察局偵辦毒
    品案件尿液檢體委驗單（尿液檢體編號：131727）、台灣尖
    端先進生技醫藥股份有限公司濫用藥物檢驗報告（尿液檢體
    編號：131727）等在卷可稽（見毒偵卷第20、52頁），是抗
    告人施用第二級毒品犯行堪以認定。又抗告人前因施用毒品
    案件，經原審法院以105年度毒聲字第57號裁定送觀察、勒
    戒後，於105年5月13日因無繼續施用毒品傾向釋放出所，並
    由臺灣士林地方檢察署檢察官以104年度毒偵字第2720號為
    不起訴處分確定，有本院被告前案紀錄表在卷可參，是抗告
    人本件所犯距上開最近1次觀察、勒戒執行完畢釋放後，已
    逾3年，依前開規定即應再命抗告人入勒戒處所實施觀察、
    勒戒，故原審依檢察官之聲請，裁定令抗告人入勒戒處所觀
    察、勒戒，經核並無違誤。
五、抗告意旨雖以上開情詞置辯，惟按97年4月30日修正公布之
    毒品危害防制條例第24條第1項，採行「觀察勒戒」與「緩
    起訴之戒癮治療」並行之雙軌模式；上開立法政策既係以併
    行之雙軌模式，應認有賦與檢察官依裁量行使之職權，而檢
    察官是否給予施用毒品者為附命完成戒癮之緩起訴處分，自
    得本於毒品危害防制條例第24條之規定及立法目的，依行政
    院所頒之「毒品戒癮治療實施辦法及完成治療認定標準」，
    選擇實施對象、內容、方式與執行之醫療機構，妥為斟酌、
    裁量，始予決定，而其裁量之結果如認適於為緩起訴處分者
    ，需於緩起訴處分中說明其判斷之依據，如認為應向法院聲
    請觀察、勒戒，因係適用原則而非例外，自無需贅餘交代不
    適於為緩起訴處分之理由，法院原則上應予尊重，僅就檢察
    官之判斷有違背法令、事實認定有誤或其裁量有重大明顯瑕
    疵等事項為有限度之低密度審查。本院查：抗告人除曾因施
    用毒品而經觀察勒戒之前案紀錄，業如上述，其於警詢中並
    供稱自101年間開始施用甲基安非他命，有嘗試戒掉；每天
    都有施用毒品安非他命等語（見毒偵卷第6頁反面），且其
    為警查獲同時亦扣得甲基安非他命2包，有搜索扣押筆錄、
    臺北市政府警察局鑑定書可參（見毒偵卷第9至11、60頁）
    ，顯見抗告人對甲基安非他命已有成癮依賴現象，若非遭查
    獲，必會持續施用。則檢察官未為附命完成戒癮治療之緩起
    訴處分，而係聲請法院裁定觀察、勒戒，尚難認檢察官之判
    斷有違背法令、事實認定有誤或裁量有重大明顯瑕疵之情事
    ，法院自僅得就檢察官聲請觀察勒戒有無理由而為裁定，且
    毒品危害防制條例亦無規定法院可以逕為戒癮治療之處分。
    況毒品危害防制條例第20條第1項至第3項之觀察、勒戒規定
    ，係針對施用毒品者所設預防、矯正之保安處分，目的在斷
    絕施用毒品之身癮及心癮，屬強制規定，為刑罰之補充制度
    ，兼具刑罰不可替代之教化治療作用，尚無因施用毒品者之
    主觀上個人或家庭因素而免予執行之理。依上開說明，就聲
    請觀察勒戒或緩起訴處分均屬檢察官之職權行使，法院原則
    上應予尊重，原審依其聲請而為裁定，核無不法。抗告人以
    其有6歲幼子需扶養，恐小孩於其勒戒時遭未婚妻帶走，從
    此無法相見，而請求給予戒癮治療云云，而以其家庭情況作
    為抗告依據，實不足以推翻原裁定之適法性。從而，抗告人
    執上開抗告意旨對原審裁定而為指摘，為無理由，應予駁回
    。
據上論斷，依刑事訴訟法第412條，裁定如主文。
中　　華　　民　　國　　109 　年　　10　　月　　22　　日
                  刑事第十四庭  審判長法　官  黃斯偉
                                      法  官  程克琳　
                                      法  官  黎惠萍
以上正本證明與原本無異。
不得再抗告。
                                      書記官  李格瑤
中　　華　　民　　國　　109 　年　　10　　月　　22　　日